臺灣臺中地方法院刑事判決　　　　　　　　　　　　九十二年度交易字第六三八號
　　公　訴　人　臺灣臺中地方法院檢察署檢察官
　　被　　　告　乙○○
　　　　　　　　甲○○
右列被告等因公共危險等案件，經檢察官提起公訴（九十二年度偵字第四八號），經
本院合議庭裁定適用簡式審判程序，判決如左：
    主  文
乙○○因過失傷害人，致重傷，處有期徒刑捌月。
張建豪服用酒類，不能安全駕駛動力交通工具而駕駛，處拘役肆拾日，如易科罰金，
以參佰元折算壹日。
    事  實
一、甲○○於民國九十一年八月七日二十三時許，在臺中縣不詳地點飲酒後，已有精
    神不濟而陷於不能安全駕駛機車之狀態，仍騎乘車牌號碼ＨＬＲ—五七九號重型
    機車返家，沿臺中縣潭子鄉○○路由臺中市往潭子方向行駛，於同年八月八日凌
    晨二時五分許，行經臺中縣潭子鄉○○路二段二五七號前時，因酒力發作致無法
    安全操控機車，適乙○○駕駛車牌號碼六Ｊ—六七九號自小客車，沿臺中縣潭子
    鄉○○路由潭子往臺中市方向行駛，原應注意駕駛人應注意車前狀況。以隨時採
    取必要之安全措施，而依當時情形，路面無障礙，又無不能注意之情事，竟疏未
    注意車前狀況，因閃避車道上已因發生車禍倒地之人車而超速駛入對向車道，車
    頭撞擊甲○○所騎乘機車，致甲○○人車倒地，受有臉部裂傷、第四頸椎骨折併
    脊髓損傷四肢癱瘓之重傷害。乙○○肇事後主動報案，並於警員林家德到場時陳
    述肇事經過而接受裁判。
二、案經臺中縣警察局豐原分局報告臺灣臺中地方法院檢察署檢察官偵查起訴。
    理  由
一、訊據被告甲○○、乙○○對於右揭犯罪事實，業於本院審理中坦承不諱，核與證
    人即目擊者王進松於偵查中證述情節相符，並有童綜合醫院診斷證明書、清泉醫
    院特殊檢驗報告單、臺中縣警察局豐原分局道路交通事故調查報告表、測試觀察
    報告、臺中縣警察局舉發違反道路交通管理事件通知單各一紙、交通事故現場照
    片十四張在卷可稽，被告乙○○自白供述與現有事證相符，應堪置信。而被告乙
    ○○駕駛自小客車途經肇事地段，未注意車前狀況謹慎行駛，致未注意對向車道
    有被告甲○○騎乘之重型機車迎面而來，即貿然偏跨入對向車道內行駛，致與被
    告甲○○騎乘之重型機車發生碰撞，為肇事原因，被告甲○○雖酒後駕車，但無
    肇事因素，本件經送臺灣省臺中縣區車輛行車事故鑑定委員會鑑定結果，亦同此
    認定，有該委員會中縣鑑字第九二○四○○號鑑定意見書附卷可憑。按汽車行駛
    時，駕駛人應注意車前狀況，並隨時採取必要之安全措施，道路交通安全規則第
    九十三條第三項定有明文。被告乙○○駕車本應注意上述道路交通安全規定，且
    依其狀況，又非不能注意，竟疏不注意為之，以致肇事，致被告甲○○受有第四
    頸椎骨折併脊髓損傷、臉部裂傷之傷害，現四肢癱瘓，被告乙○○駕車行為顯有
    過失，且其過失與被告甲○○所受傷害之間有相當因果關係，被告乙○○之犯行
    ，堪以認定。
二、按刑法於八十八年四月二十一日經總統公布增訂第一百八十五條之三，將服用酒
    類不能安全駕駛動力交通工具而駕駛者，亦納入刑事處罰之範疇，該條規定並自
    同年月二十三日正式施行，犯本條之罪係屬抽象危險犯，其立法目的在嚇阻酒後
    駕車，危害公眾安全及防止交通事故之發生，條文中所稱「不能安全駕駛動力交
    通工具」係屬不確定法律概念，除衡之行為人駕車時飲用酒類之程度及血液中酒
    精含量之多寡外，並應參以行為人當時之精神狀態、駕馭車輛之情形及對於交通
    號誌或指揮之遵守能力，以資相佐，非以飲酒數量作為取決是否成罪之唯一標準
    ，蓋個人酒量殊異，偶因特殊情狀至未達平日精神狀態者亦所在多有，欲以劃一
    標準遽為能否安全駕駛或酒醉之論斷，誠屬難能，惟參考德國、美國之認定標準
    ，對於酒精濃度呼氣已達每公升○．五五毫克以上，肇事率為一般正常人之十倍
    ，應認為已達不能安全駕駛之標準，法務部八十八年五月十八日八八年度法檢字
    第一六六九號函亦採斯旨。本案被告甲○○於車禍後，經送醫抽血檢驗血液中酒
    精濃度達每公升二三一‧八毫克，換算為呼氣酒精濃度為每公升一‧五九毫克，
    被告甲○○駕車時已達不能安全駕駛動力交通工具之程度甚明。
三、次按毀敗一肢以上之機能為重傷，刑法第十條第四項第四款定有明文。被告甲○
    ○受有第四頸椎骨折併脊髓損傷、臉部裂傷之傷害，現四肢癱瘓，日常生活無法
    自理，已毀敗其一肢以上之機能，屬重傷害甚明，此有中山醫學大學附設復健醫
    院診斷證明書在卷足憑。故核被告乙○○所為，係犯刑法第二百八十四條第一項
    後段之過失致重傷害罪，被告甲○○所為係犯刑法第一百八十五條之三之公共危
    險罪。被告乙○○肇事後主動報案，並於警員林家德到場時陳述肇事經過而願接
    受裁判，核與自首要件相符，依刑法第六十二條前段減輕其刑。公訴人認被告甲
    ○○因本件交通事故受有第四頸椎骨折併脊髓損傷、臉部裂傷之傷害，目前仍四
    肢癱瘓，所受傷害已達重傷害程度，於本院審理中將刑法第二百八十四條第一項
    前段過失傷害罪之原起訴法條，請求變更為刑法第二百八十四條第一項後段之過
    失致重傷罪，基於社會基本事實同一之前提下，於法有據，尚屬允洽，應無違誤
    。爰審酌被告乙○○駕車不當駛入對向車道以致肇事，致被告甲○○受有重傷害
    ，惟犯罪後坦承犯行，犯後態度良好；被告甲○○酒醉駕車，不顧公眾安全，惟
    犯罪後坦承犯行，犯後態度良好，且因本件交通事故致四肢癱瘓等情，分別量處
    如主文所示之刑，並就被告甲○○部分諭知易科罰金折算之標準。
據上論斷，應依刑事訴訟法第二百七十三條之一第一項、第二百九十九條第一項前段
，刑法第一百八十五條之三、第二百八十四條第一項後段、第六十二條前段，罰金罰
鍰提高標準條例第一條前段、第二條，判決如主文。
中      華      民      國      九十三      年     二     月    十二    日
                                    臺灣臺中地方法院交通法庭
                                          法  官  郭  德  進
右正本證明與原本無異。
如不服本判決，應於判決正本送達後十日內，向本院提出上訴狀（應附繕本），上訴
於臺灣高等法院臺中分院。
                                          書記官
中      華      民      國      九十三      年    二      月    十二    日
附錄論罪科刑法條全文：
刑法第二百八十四條第一項
因過失傷害人者，處六月以下有期徒刑、拘役或五百元以下罰金，致重傷者，處一年
以下有期徒刑、拘役或五百元以下罰金。
刑法第一百八十五條之三
服用毒品、麻醉藥品、酒類或其他相類之物，不能安全駕駛動力交通工具而駕駛者，
處一年以下有期徒刑、拘役或三萬元以下罰金。
                                                                        Ｂ
